【裁判字號】    98,簡上,374
【裁判日期】    980824
【裁判案由】    妨害自由
【裁判全文】
臺灣桃園地方法院刑事判決             98年度簡上字第374號
公  訴  人  臺灣桃園地方法院檢察署檢察官
上  訴  人  甲○○
上列上訴人因妨害自由案件，不服本院中華民國98年2月26日98
年度壢簡字第247號第一審簡易判決（原聲請簡易判決處刑案號
：97年度偵字第23536號）提起上訴，本院管轄之第二審合議庭
判決如下︰
    主  文
上訴駁回。
    事  實
一、甲○○於民國97年10月8 日凌晨0 時20分許，自桃園縣楊梅
    鎮○○路11號「水嫩嫩小吃部」消費結束後，駕駛車牌號碼
    9G -4925號自用小客車，搭載水嫩嫩小吃部之員工乙○○下
    班返家。然甲○○並未依乙○○返家路線行駛，於同日凌晨
    1 時33分許，將上開自用小客車駛往桃園縣平鎮市○○街
    215 號之「愛錸汽車旅館」前，欲帶乙○○入住休息，惟乙
    ○○不從，甲○○遂將上開自用小客車熄火，二人便在上開
    自用小客車內發生爭執，此時，乙○○即向甲○○表明其想
    要返家之意，詎甲○○竟基於妨害人行使權利之犯意，乃發
    動上開自用小客車欲將乙○○載回其住處，乙○○見狀隨即
    打開車門欲逃離，然甲○○為阻止乙○○之離開，竟徒手拉
    住乙○○之手臂及乙○○所有之皮包，以上開強暴之方式，
    妨害乙○○下車返家之自由，旋乙○○極力掙脫並放開甲○
    ○抓住之皮包後，打開車門離去並報警處理，而悉上情。
二、案經乙○○訴由桃園縣政府警察局平鎮分局報請臺灣桃園地
    方法院檢察署檢察官偵查後聲請以簡易判決處刑。
    理  由
壹、證據能力方面
一、按被告以外之人於偵查中向檢察官所為之陳述，除顯有不可
    信之情況者外，得為證據，刑事訴訟法第159 條之1 第2 項
    定有明文。經查，證人即告訴人乙○○於偵查中向檢察官所
    為之陳述，自筆錄內容觀之，並無不正取供之情事，而無顯
    不可信之情況，依上開規定，自有證據能力。
二、次按被告以外之人於審判外之言詞或書面陳述，除法律有規
    定者外，不得作為證據；又被告以外之人於審判外之陳述，
    雖不符合刑事訴訟法第159 條之1 至第159 條之4 之規定，
    而經當事人於審判程式同意作為證據，法院審酌該言詞陳述
    或書面陳述作成時之情況，認為適當者，亦得為證據，而當
    事人、代理人或辯護人於法院調查證據時，知有上開不得為
    證據之情形，而未於言詞辯論終結前聲明異議者，視為有前
    項之同意，刑事訴訟法第159 條第1 項及第159 條之5 分別
    定有明文。查證人即告訴人乙○○於警詢時所為之陳述及卷
    附愛錸汽車旅館前監視錄影光碟畫面及臺灣桃園地方法院檢
    察署檢察事務官勘驗紀錄1 份等，雖均為被告以外之人於審
    判外之言詞及書面陳述，然經本院於審判程序提示予被告並
    告以要旨，均經被告與檢察官表示無意見，且均未聲明異議
    。本院審酌證人即告訴人乙○○於警詢筆錄之記載，並無不
    正取供之情事；上開愛錸汽車旅館前監視錄影光碟畫面及臺
    灣桃園地方法院檢察署檢察事務官勘驗紀錄亦足佐證本件妨
    害自由案件發生之現場狀況，是就該等審判外言詞或書面陳
    述作成時之情況，均應認為適當，依前揭法條意旨，均得援
    為本案證據。
貳、事實認定方面
一、訊據被告甲○○固不否認其與告訴人乙○○有於上揭時地共
    處於上開自用小客車車內之事實，然矢口否認有何以強暴之
    方式妨害他人行使權利之犯行，辯稱：伊拉扯告訴人乙○○
    ，是因為擔心告訴人乙○○跳車發生危險云云。經查：
(一)稽之證人即告訴人乙○○迭於警詢及偵訊時證稱：伊於97年
    10月8 日凌晨0 時20分許，從水嫩嫩小吃部下班，當時被告
    甲○○駕駛上開自用小客車說要載伊回家，伊就上了被告的
    車，後來車子就往桃園縣平鎮市行駛，到了平鎮市區○○路
    時，被告突然左轉新德街行駛至愛錸汽車旅館前，伊見情況
    不對，就跟被告說開錯了，伊的家不是這一條路，但是被告
    跟伊說，沒關係，接著被告就要將車子開進去汽車旅館，伊
    就跟被告說伊不要進去，後來被告就將車子開出來並熄火停
    在汽車旅館對面，伊跟被告說伊要回家，被告就跟伊說不然
    去伊家，伊跟被告說太晚了不方便，被告就問伊說家裡是不
    是有男人，伊跟被告說不用你管，被告就說：我故意不讓你
    回家，看他（意指伊家裡的男人）會怎樣等語，並發動汽車
    將車子開走，伊就跟被告說，你再這樣就要跳車，然被告卻
    將車子繼續往前開，伊就拉開車門準備跳車，此時車子已緩
    緩前進，被告為了不讓伊離開，就強拉伊的手及皮包，伊情
    急之下緊急下車，皮包就被被告拉走了，伊下車後，被告就
    馬上將車開走，伊就走到環南路上打電話請求警方協助等語
    （各見臺灣桃園地方法院檢察署97年度偵字第23536 號偵查
    卷宗第11頁、第15頁、第22頁）歷歷，核與其於本院審理時
    結證：97年10月8 日凌晨0 時20分許，被告駕駛上開自用小
    客車從水嫩嫩小吃部載伊回家，伊本來是預定要回家，但被
    告將車子開到汽車旅館前，伊就問被告為何來這裡，伊不要
    進去，後來被告就將車子開出來停在馬路旁，此時在車上伊
    跟被告說伊不要去賓館，被告就跟伊說不然去伊家，伊跟被
    告說太晚了不方便，被告就問伊說家裡有男人對不對，伊跟
    被告說這是伊的私事不用你管，被告就跟伊說：我就是不讓
    你回家，看他（意指伊的男友）會怎樣等語，並發動汽車將
    車子開走，車子並緩緩往前行，伊就拉開車門跳車，伊有明
    確的跟被告說伊要下車，被告看到伊下車就拉住伊的手及皮
    包，伊情急之下衝出去，有在地上跌了一下，皮包被被告拉
    走了，伊下車後，就往被告行駛的反方向離去，被告就將車
    開走了，也沒有回頭，伊就走到一家酒店前問酒店少爺這是
    什麼路，並打電話報警等語（見本院98年度簡上字第37 4號
    卷宗第40頁至第41頁）相符。衡以證人即告訴人乙○○於本
    院審理時之證言，距離事發已將近1 年，惟所指述被告對其
    妨害自由之細節，均核與警詢及偵訊時證述之情節，尚無左
    異或有何瑕疵可指。再細繹證人即告訴人乙○○之上開證詞
    ，證人即告訴人乙○○指述被告對其妨害自由之時間、地點
    、發生經過、被告與其之談話內容、如何逃離上開自用小客
    車等情，均若合符節。證人即告訴人乙○○於案發後，猶能
    清楚記憶被告於何時至何地如何對其妨害自由之過程，倘非
    親身經歷此過程，證人即告訴人乙○○豈能就此事實，迭於
    警詢、偵訊時及本院審理時鉅細靡遺而為無瑕疵可指之證述
    ，益徵證人即告訴人乙○○之證述，洵屬信實。此外，復有
    愛錸汽車旅館前監視錄影光碟畫面及臺灣桃園地方法院檢察
    署檢察事務官勘驗紀錄1 份在卷足憑（見同上偵卷第26頁）
    ，可認證人即告訴人乙○○之上開證述，並非子虛。綜上，
    被告明知告訴人乙○○已明確向其表達欲返家之意，仍於上
    揭時地基於妨害告訴人乙○○行使返家自由權利之犯意，以
    徒手拉扯告訴人乙○○手臂及皮包之強暴方式，妨害告訴人
    乙○○下車離去之事實，已灼然明甚。
(二)被告雖辯稱：伊拉住告訴人的手臂及皮包，是因為車子正在
    行進中，怕告訴人受傷云云。惟查，證人即告訴人乙○○乃
    明確證述：伊跳離被告所駕駛之上開自用小客車之後，被告
    並未停車，亦未下車察看伊是否因此發生傷害，被告乃逕行
    駕車離去等情，已如上述，亦為被告所不否認。果若被告確
    有擔心告訴人乙○○跳車即將發生傷害之意，衡情，在告訴
    人乙○○成功跳離上開自用小客車後，被告應當立即下車察
    看告訴人乙○○是否有因跳車而受傷才是，然被告卻自行駕
    車離去，顯見被告並無掛心告訴人乙○○是否即將因跳車而
    發生傷害之意，至為灼明。再者，佐以一般常情，被告若擔
    心告訴人乙○○將因跳車而發生傷害，被告應當立刻煞車而
    停止上開自用小客車之行駛，然被告卻持續駕駛上開自用小
    客車前進，而無視於告訴人乙○○跳車之舉動，足見被告辯
    稱其拉扯告訴人乙○○之手臂及皮包係為防止告訴人受傷云
    云，與常理有違，並不可採。況且，被告於案發之後隔日僅
    以電話對告訴人乙○○表示皮包已放回水嫩嫩小吃部，有事
    好好談等語（見同上偵卷第6 頁），並未見被告有何關心告
    訴人乙○○傷勢之語，亦足認被告顯無關心告訴人乙○○是
    否因跳車而發生傷害之意，益徵被告上開所辯核屬臨訟飾卸
    之詞，要無可採。
(三)至被告具狀請求傳喚證人廖國騰及古秀蓮為證，然被告對告
    訴人乙○○為妨害自由犯行之案發當時，廖國騰及古秀蓮並
    未在場，而並未對被告是否有妨害告訴人乙○○權利之行使
    等節有親身經歷而親眼見聞，是本院認被告聲請傳喚廖國騰
    及古秀蓮為證，與本案犯罪事實並無關連性，而無調查之必
    要性，附此說明。
二、綜上所述，本件事證明確，應依法論科。
、論罪科刑方面
    本件被告甲○○以徒手拉扯告訴人乙○○之手臂及皮包，使
    告訴人乙○○無從下車自由離去，可見被告係以其不法腕力
    加諸於告訴人乙○○之身體及隨身皮包，以此物理性實力直
    接及於告訴人乙○○本身，堪認被告係以強暴手段妨害乙○
    ○行使自由離去之權利，然其程度尚未達私行拘禁或剝奪行
    動自由之程度，是核被告所為，係犯刑法第304 條第1 項之
    強制罪。本院審酌被告並無前科，有臺灣高等法院被告前案
    紀錄表1 份在卷可稽，素行尚佳，其無視被害人乙○○離去
    之意願，率爾以強暴妨礙他人行使權利，輕忽社會法秩序之
    規範，惡性非低，且其犯後猶飾詞圖卸，迄今尚未與告訴人
    乙○○和解，態度不佳等一切情狀，認原審適用刑事訴訟法
    第449 條第1 項前段、第454 條第2 項，刑法第304 條第1
    項、第41條第1 項前段，刑法施行法第1 條之1 第1 項、第
    2 項前段，判處被告有期徒刑3 月，如易科罰金，以新臺幣
    1000元折算壹日。其認事用法均無不合，量刑亦屬妥適。被
    告甲○○以原審判決認定事實有誤提起上訴，均無理由，應
    予駁回。
據上論斷，應依刑事訴訟法第455 條之1 第1 項、第3 項、第36
8 條，判決如主文。
本案經檢察官翁偉玲到庭執行職務。
中    華    民    國    98    年    8     月    24    日
                  刑事第七庭審判長法    官  蕭世昌
                                  法    官  陳筱蓉
                                  法    官  蔡羽玄
以上正本證明與原本無異。
不得上訴。
                                  書 記 官  陳玉芳
中    華    民    國    98    年    8     月    24    日
附錄論罪科刑法條
刑法第304條
以強暴、脅迫使人行無義務之事或妨害人行使權利者，處3年以
下有期徒刑、拘役或3百元以下罰金。
前項之未遂犯罰之。


司法院資訊處製作；財團法人民間司法改革基金會備份。
